臺灣高等法院臺中分院刑事判決
111年度上易字第525號
上  訴  人  臺灣臺中地方檢察署檢察官
被      告  楊國邦




上列上訴人因被告妨害自由等案件，不服臺灣臺中地方法院110
年度易字第2319號中華民國111年3月31日第一審刑事判決（起訴
案號：臺灣臺中地方檢察署110年度偵字第29229號），提起上訴
，本院判決如下：
    主  文
原判決關於侮辱公務員及定應執行刑部分撤銷。
楊國邦犯侮辱公務員罪，處拘役貳拾伍日，如易科罰金，以新臺
幣壹仟元折算壹日。
    事  實
一、楊國邦於民國110年8月5日下午1時許，在其位於臺中市○○區
    ○○○○00號之住處前之公眾得出入場所，除出言辱罵鄰居王○○
    與王○○的兒子外，並朝王○○的汽車扔擲雞蛋（楊國邦此部分
    公然侮辱犯行，檢察官以110年度偵字第14982號、第2916號
    提起公訴後，經原審判決確定，非本院審理範圍），王○○不
    堪其擾，遂報警處理。臺中市政府警察局清水分局清泉派出
    所警員丙○○獲報，於同日下午5時36分許，抵達現場，因知
    悉楊國邦先前曾有類似之騷擾行為，乃向楊國邦告誡不可再
    犯，詎楊國邦因而心生不滿，竟基於侮辱公務員之犯意，於
    同日下午6時30分許，當場以「幹！你他媽的擾民是社維法
    」等語，辱罵執行警察職務之丙○○。
二、案經臺中市政府警察局清水分局報告臺灣臺中地方檢察署檢
    察官偵查起訴。　　　　
    理  由
一、證據能力：
  ㈠以下援引被告楊國邦之自白，因非出於強暴、脅迫、利誘、
    詐欺、疲勞訊問或其他不正方法所取得，且被告亦未爭執其
    陳述之任意性（見本院卷第49頁），又有其他事證足以補強
    被告之自白確屬真實可信，依刑事訴訟法第156 條第1 項之
    規定，應有證據能力。
　㈡按被告以外之人（包括證人、鑑定人、告訴人、被害人及共
    同被告等）於審判外之陳述，雖不符刑事訴訟法第159條之1
    至之4等四條之規定，然經當事人於審判程序同意作為證據
    ，法院審酌該言詞陳述或書面陳述作成時之情況，認為適當
    者，亦得為證據；當事人、代理人或辯護人於法院調查證據
    時，知有刑事訴訟法第159條第1項不得為證據之情形，而未
    於言詞辯論終結前聲明異議者，視為有前項之同意，同法第
    159條之5定有明文。立法意旨在於傳聞證據未經當事人之反
    對詰問予以核實，原則上先予排除。惟若當事人已放棄反對
    詰問權，於審判程序中表明同意該等傳聞證據可作為證據；
    或於言詞辯論終結前未聲明異議，基於尊重當事人對傳聞證
    據之處分權，及證據資料愈豐富，愈有助於真實發見之理念
    ，且強化言詞辯論主義，使訴訟程序得以順暢進行，上開傳
    聞證據應均具有證據能力，不以未具備刑事訴訟法第159條
    之1至第159條之4所定情形為限（最高法院104年度第3次刑
    事庭會議決議參照）。查本件以下所引用之被告以外之人於
    審判外之供述證據，因被告於準備程序中表示：同意有證據
    能力等語（見本院卷第49頁至第51頁），且於本院審判期日
    ，亦未聲明異議（見本院卷第74頁至第76頁），本院審酌上
    開供述證據資料製作時之情況，並無不當取供及證明力明顯
    過低之瑕疵，認以之作為證據應屬適當，揆諸前開規定，應
    認均具證據能力。
  ㈢至於本院以下援引之其餘非供述證據資料，因與犯罪事實具
    有關聯性，且為執法人員依法所取得，並無不得作為證據之
    事由，且檢察官與被告於本院審理期間對該等資料之證據能
    力，亦均不爭執，且其中關於刑事訴訟法第164條第2項規定
    ，證物如為文書部分，係屬證物範圍。該等可為證據之文書
    ，已經依法踐行調查證據之程序，即提示或告以要旨，自具
    有證據能力，併此敘明。　
二、認定犯罪事實所憑證據與理由：
　　訊據被告固不否認於上揭時、地，有遇到抵達現場處理糾紛
    的警員丙○○的事實，惟矢口否認有何侮辱公務員之犯行，辯
    稱：案發當天，我沒有出言辱罵警員丙○○云云。惟查，上揭
    犯罪事實，業據被告於警詢中供稱：「（問：你於110年08
    月05日19時許，警方因接獲110派案有人亂砸東西而至你住
    處（臺中市○○區○○○○00號)前，對你告誡、勸導『擾民是違反
    社維法』，你對警方辱罵『幹!你他媽的擾民是社維法』，是否
    有此事？）答：我有說」等語（見110年度偵字第29229號卷
    第36頁），其於偵查中亦不否認有侮辱公務員之情事，而供
    稱：「（問：提示現場蒐證錄音譯文，對於案發當時有辱罵
    員警『幹，你他媽的‧‧‧幹你娘』等語？）答：我只有出自我
    的口中罵一句『幹』而已，其他的我並沒有罵」等語（見110
    年度偵字第29229號卷第73頁），而經本院勘驗案發現場的
    監視錄影光碟結果，顯示案發當日警員丙○○到場執行警察職
    務時，確有人以「幹！你他媽的擾民是社維法」等語，對警
    員丙○○辱罵（見本院卷第51頁至第52頁、110年度偵字第292
    29號卷第47頁），核與被告前揭供述情節相符，對照卷附職
    務報告、路口監視器錄影畫面截圖、員警傷勢擦傷照片，以
    及員警逮捕被告過程之密錄器影像擷圖照片（見110年度偵
    字第29229號卷第33頁、第49頁至第51頁、第83頁），警員
    丙○○於案發當日，因遭被告出言侮辱，認為被告為侮辱公務
    員之現行犯，而將被告當場逮捕之情節以觀，倘若案發當日
    出言辱罵警員丙○○，並非被告，而另有其人，則警員丙○○自
    無可能逮捕被告，而放任侮辱公務員之現行犯逍遙法外，故
    被告前揭所辯，顯屬事後卸責之詞，並無可採。從而，被告
    前揭於警詢及偵查中所為之自白核與事實相符。本案事證明
    確，被告上揭侮辱公務員之犯行，洵堪認定，應依法論科。
三、論罪科刑：
  ㈠按行為後法律有變更者，適用行為時之法律。但行為後之法
    律有利於行為人者，適用最有利於行為人之法律，刑法第2
    條第1項定有明文。查被告行為後，刑法第140條業於111年1
    月12日修正公布，並於同年月14日生效施行。修正前刑法第
    140條第1項規定「於公務員依法執行職務時，當場侮辱或對
    於其依法執行之職務公然侮辱者，處6月以下有期徒刑、拘
    役或3千元以下罰金」，此次修正刪除原第2項（侮辱公署罪
    ）規定，修正後刑法第140條規定「於公務員依法執行職務
    時，當場侮辱或對於其依法執行之職務公然侮辱者，處1年
    以下有期徒刑、拘役或10萬元以下罰金」，提高有期徒刑及
    罰金之刑度。經比較新舊法結果，修正後規定並無較有利於
    被告，應依刑法第2條第1項前段規定，適用被告行為時法即
    修正前刑法第140條第1項之規定論處。
　㈡核被告所為，係犯修正前刑法第140條第1項之侮辱公務員罪
    。
四、撤銷改判：
  ㈠原判決認被告罪證明確，予以論科，固非無見。惟查，原審
    判決疏未比較新舊法，逕行依現行之新法，對被告論罪科刑
    ，容有未合。故檢察官以此為由，提起上訴，為有理由，自
    應由本院將原判決關於侮辱公務員部分予以撤銷改判。原判
    決就被告所定之應執行刑，因基礎已有變更而失所附麗，亦
    應併予撤銷。
　㈡本院審酌被告前有違反麻醉藥品管理條例、違反臺灣地區與
    大陸地區人民關係條例、毀棄損壞、公共危險等案件，經法
    院判刑之紀錄，此有臺灣高等法院被告前案紀錄表1份在卷
    可佐（見本院卷第25頁至第34頁），素行非佳，被告於案發
    當日，明知警員丙○○係依法執行職務的警察，且本案係因被
    告一再以言語辱罵與扔擲雞蛋等方式，對王○○與其家人進行
    騷擾，王○○不堪其擾而報警處理，經警員丙○○到場好言規勸
    ，被告未反省自己之不當行為，反而情緒失控，而對到場執
    行勤務的警員丙○○，出言侮辱，藐視國家公權力，行為實無
    可取，被告犯後，雖曾一度坦承犯行，但其於法院審理期間
    ，始終否認犯行，未見悔意，審酌被告之犯罪手段並未涉及
    其他暴力，且未造成任何人員受傷，以及被告之犯罪動機、
    被告辱罵的言語而貶損警員丙○○之犯罪所生危害程度、迄今
    仍未向警員丙○○道歉，或嘗試與警員丙○○立和解、調解或達
    成賠償之協議，以及被告於原審自陳國中畢業、未婚、擔任
    粗工維生之智識程度及家庭生活狀況（見原審卷第659頁）
    等一切情狀，爰量處如主文第2項所示之刑，併諭知易科罰
    金之折算標準。
據上論結，應依刑事訴訟法第369條第1項前段、第364條、第299
條第1項前段，刑法第2條第1項前段、（修正前）第140條第1項
、第41條第1項前段，刑法施行法第1條之1第1項，判決如主文。
　　
本案經檢察官屠元駿提起公訴，檢察官劉世豪提起上訴，檢察官
甲○○到庭執行職務。
中　　華　　民　　國　　111 　年　　8 　　月　　16　　日
        　 刑事第一庭   審判長 法　官  江  德  千
　　　　　　　　　　　　　　   法　官  簡  源  希
　　　　　　　　　　　　　　　 法　官  高  增  泓                          
以上正本證明與原本無異。     
不得上訴。
                               書記官  劉  雅  玲
　　　　　　　　　　　　　　　 
中　　華　　民　　國　　111 　年　　8 　　月　　16　　日

附錄本判決論罪科刑法條全文：
修正前刑法第140條
於公務員依法執行職務時，當場侮辱或對於其依法執行之職務公
然侮辱者，處6月以下有期徒刑、拘役或3千元以下罰金。
對於公署公然侮辱者，亦同。